【裁判字號】    98,消債抗,394
【裁判日期】    980908
【裁判案由】    聲請更生程序
【裁判全文】
臺灣高雄地方法院民事裁定           98年度消債抗字第394號
抗  告  人  甲○○○○○○
                        樓
上列當事人因消費者債務清理事件聲請更生，不服本院民國98年
5 月27日所為98年度消債更字第175 號第一審裁定，提起抗告，
本院裁定如下：
    主  文
抗告駁回。
抗告程序費用新臺幣壹仟元由抗告人負擔。
    理  由
一、抗告意旨略以：抗告人原有之房屋於民國92年間遭台灣銀行
    拍賣，且有借款餘額尚未清償，故如再以抗告人之名義購屋
    ，無法再申辦貸款，方以抗告人之女陳卉蓁之名義購買坐落
    高雄市○鎮區○○段2 小段580 地號之土地及其上建物即門
    牌號碼高雄市前鎮區○○○路1007巷38號12樓之房屋（下稱
    系爭房地），事實上系爭房地之價金及貸款均由抗告人支付
    ；況以抗告人之女陳卉蓁名義購買系爭房地時，陳卉蓁年方
    24歲，客觀上根本無能力可購買系爭房地並支付貸款，益證
    抗告人之女陳卉蓁就系爭房地之購買交易上，僅係掛名，實
    際支配者仍係抗告人，原審漏未審酌抗告人之女陳卉蓁之房
    貸支出每月新臺幣（下同）9,950 元，對抗告人實屬不公。
    又原審尚認抗告人之女陳卉蓁係68年6 月間出生，目前尚在
    就學而非專心就業乃其自身之生涯規則，而否准抗告人更生
    之聲請，然並非抗告人之女陳卉蓁不欲就業，而係求職困難
    ，乃配合政府政策回學進修，原審認定實有錯誤。原審所認
    定之事實既有前開錯誤，為此爰依法提起抗告，並聲明請求
    廢棄原裁定，並准為抗告人開始更生程序之適法裁定等語。
二、按債務人不能清償債務或有不能清償之虞者，得依本條例所
    定更生或清算程序，清理其債務，消費者債務清理條例第3
    條定有明文。又聲請更生或清算不合程式或不備其他要件者
    ，法院應以裁定駁回之，但其情形可以補正者，法院應定期
    間先命補正，復為同條例第8 條所明定。
三、經查：
（一）依抗告人於原審所提之財團法人金融聯合徵信中心當事人
      綜合信用報告－債務清理條例前置協商專用債權人清冊所
      示，抗告人共積欠臺灣銀行及慶豐銀行合計1,093,437 元
      之債務（見原審卷第14頁）；另抗告人尚積欠美商花旗銀
      行股份有限公司（下稱花旗銀行）67,042元及台新銀行18
      5,289 元之事實，亦有本院執行命令及花旗銀行陳報狀附
      原審卷可憑（見原審卷第91、133 頁），再加以抗告人作
      為陳世笙保證人所積欠之保證債務77,000元（見原審卷第
      10頁）；是抗告人債務總額合計應為1,422,768 元，先予
      敘明。又因其中信用卡債務為146,479 元，而積欠台新銀
      行之185,289 元之債務亦係以週年利率20％計算利息，此
      有上開本院執行命令在卷可憑（見原審卷第91頁），則此
      部分之債務（即信用卡債務加計所積欠台新銀行之債務部
      分）如以週年利率20％合併計算其利息之結果，抗告人每
      月之利息負擔約為5,530 元。另其餘1,091,000 元之債務
      ，其中積欠台灣銀行之1,014,000 元，係依週年利率4 ％
      計算利息，並加計以上開利率20％計算之違約金，此有本
      院95年7 月27日95雄院隆民如95執字第46578 號函附原審
      卷可參（見原審卷第69頁），則抗告人所積欠台灣銀行每
      月所衍生之利息及違約金，亦約為4,056 元。至其餘積欠
      之保證債務77,000元，縱以週年利率10％計算之結果，抗
      告人之利息負擔每月則為642 元。綜上，合計抗告人前開
      所積欠之債務每月應支付之利息及違約金，即合計為10,2
      28元。
（二）抗告人雖稱其每月尚需負擔登記於女兒陳卉蓁名下之不動
      產每月應支付之房貸9,950 元云云，然抗告人所主張坐落
      於高雄市○鎮區○○段二小段589 地號之土地，及其上建
      物門牌號碼為高雄市前鎮區○○○路1007巷38號12樓之不
      動產，係登記於抗告人之女陳卉蓁名下之事實，除據抗告
      人陳明在卷外，復有土地及建物登記第二類謄本，以及戶
      籍謄本附原審卷可憑（見原審卷第107-116 頁），則既非
      登記於抗告人名下，且經本院依職權函查之結果，上開土
      地之房屋貸款之借款人即為抗告人之女陳卉蓁，有高雄市
      政府98年7 月13日陳報狀及隨陳報狀所檢送之國民住宅貸
      款契約附卷可證，則抗告人本無支付上揭以其女陳卉蓁名
      義登記之不動產每月應支付房貨之義務。又苟如抗告人所
      言，前開不動產實係由抗告人所支配，則因抗告人所有之
      資產，本為其債務之總擔保，在其已積欠龐大債務之情形
      下，其全部資產，包括實際可支配之全部財產，自應以優
      先清償其所積欠之債務，方符事理之平。則前開不動產之
      價值，即應計入抗告人所有擁有之資產之中。經高雄市政
      府陳報與上述不動產相近及相似之國民住宅拍定資料，坐
      落於高雄市○鎮區○○段二小段58 9地號，權利範圍79/1
      0000，及其上門牌高雄市○○○路1007巷27號14樓之不動
      產，於98年5 月19日之拍定價格為2,616,000 元，有本院
      民事執行處98年6 月1 日雄院高97執齊字第46816 號函在
      卷，則堪認抗告人所主張其所實際支配之上開不動產，市
      價亦至少約達250 萬元以上。則以抗告人所主張之上開不
      動產所積欠之房貸餘額僅為2,101, 013元，此經高雄市政
      府陳報在卷，則苟抗告人之前開主張為真，則抗告人此部
      分之實際資產，如經變價，扣除房貸餘額，抗告人實際上
      尚有約40萬元之款項，可供清償其債務。
（三）抗告人於原審陳報目前任職華東科技股份有限公司乙節，
      有抗告人所有之勞工保險被保險人資料表、健保局投保資
      料、財政部臺灣省南區國稅局財產歸屬資料清單及薪資單
      在卷可稽。依卷內抗告人財政部高雄市國稅局95、96年度
      綜合所得稅各類所得資料顯示，其95年總所得為38萬6481
      元，名均每月所得約為3 萬2,207 元，96年總所得為43萬
      1,298 元，平均每月所得約為3 萬5,942 元，再觀其提出
      97年1 月至98年2 月薪資單顯示，各月所得分為4 萬7,16
      1 元、5 萬0, 318元、3 萬8,976 元、4 萬2,437 元、3
      萬5,196 元、4 萬2,203 元、3 萬7,714 元、2 萬9,265
      元、2 萬9,70 5元、2 萬9,805 元、3 萬3,306 元、2 萬
      9,745 元、3 萬1,530 元、2 萬9,975 元，上開平均所得
      約為3 萬6,23 8元，如以最近6 月平均計算，約為3 萬0,
      677 元，可見其近來收入稍有減少，但工作尚稱穩定。
（四）關於支出部分，抗告人陳稱其長子陳緯程在監服刑，留有
      孫子陳建騏同住，由其協助扶養一情，有卷內戶籍謄本、
      陳緯程臺灣高等法院在監在押全國紀錄表在卷可參。查陳
      建騏之父親陳緯程在監服刑，不能負擔扶養之責，但其母
      親王靖棋名下擁有不動產，此有王靖棋所有之財政部高雄
      市國稅局財產歸屬資料清單附原審卷可證（見原審卷第48
      頁），雖依王靖棋95、96年度綜合所得資料，均查無所得
      ，有該綜合所得資料附卷足憑，然上開資料僅足證明王靖
      棋未有申報所得之紀錄，在無特殊情事下，王靖棋客觀上
      應尚有謀生能力，自不能推由抗告人全額負擔。經審酌抗
      告人既為陳建騏祖母，並一同居住，若適度分擔其扶養費
      用，亦屬合情。茲陳建騏為92年10月生，應於今年進入小
      學就讀，經考量其年紀及與祖母同住之現狀，參酌內政部
      社會司所公告98年度高雄市每人每月最低生活費為1 萬1,
      309 元，酌予減低後，其每月扶養之費用應以6,000 元之
      範圍內始為相當。則抗告人應分擔扶養陳建騏之費用應為
      3,000 元之範圍內始得採認。至抗告人個人日常生活必要
      支出部分，依其於原審所陳報應以上開內政部所公告最低
      生活費標準計算，認無不當，則其個人每月日常生活必要
      支出應為1 萬1,309 元。
（五）綜上所述，抗告人每月之收入，縱以較低之30,677元作為
      其每月之平均收入，扣除其每月必要之生活費用及扶養費
      ，則猶有餘款16,368元可供清償債務，此部分之款項，非
      惟足以支付其所積欠上述債務每月所衍生之利息，尚有餘
      款逾6 千元可供清償債務本金。況依抗告人所自陳，其名
      下固無登記有案之財產，惟登記於其女兒陳卉蓁名下之不
      動產，實際上由抗告人支配，則依前所述，如再予以扣除
      此部分實際資產之餘額約40萬元，則抗告人之實際負債將
      更為減少，而連帶降低其每月之利息負擔，每月可供用以
      償還債務本金之款項，亦將提高，自非不能清償債務。
四、綜上所述，抗告人依其資產及收入狀況，並非不能清償債務
    ，亦無不能清償債務之虞，自不符消費者債務清理條例所定
    可聲請更生之要件，抗告人提起本件更生之聲請，自應予以
    駁回。原審於調查後駁回抗告人更生之聲請，其理由之構成
    雖與本院略有差異，惟結論核無不當之處。本件抗告為無理
    由，應予駁回。
五、據上論結，本件抗告為無理由，依消費者債務清理條例第11
    條第2 項、第15條，民事訴訟法第495 條之1 第1 項、第44
    9 條第1 項、第78條，裁定如主文。
中    華    民    國    98    年    9     月    8     日
                    民事第六庭審判長法  官  楊國祥
                                    法  官  林書慧
                                    法  官  李怡諄
上為正本係照原本作成。
本裁定不得抗告。
中    華    民    國    98    年    9     月    8     日
                                    書記官  陳建琪


司法院資訊處製作；財團法人民間司法改革基金會備份。
